【裁判字號】    90,易,31
【裁判日期】    900608
【裁判案由】    竊盜等
【裁判全文】
臺灣宜蘭地方法院刑事判決                              九十年度易字第三一號
    公  訴  人  臺灣宜蘭地方法院檢察署檢察官
    被      告  丙○○
右列被告因恐嚇案件，經檢察官提起公訴（八十八年度偵字第四０七０號），本院判
決如左：
    主  文
丙○○意圖為自己不法之所有，以恐嚇使人將本人之物交付，處有期徒刑陸月，如易
科罰金，以參佰元折算壹日。緩刑參年。
    事  實
一、丙○○於八十八年四月八日晚間在其位在宜蘭縣三星鄉宏慶新四十一號路住處
    所設鴿籠內，發現非其飼養之賽鴿乙隻，竟萌生意圖為自己不法所有之犯意，於
    同年月九日晚間八時許，依照賽鴿腳環上所留之電話號碼，打電話聯絡賽鴿飼主
    乙○○，告訴乙○○該隻賽鴿在其手中，並恐嚇稱：須給付新台幣（下同）二千
    一百元來贖回該賽鴿，否則不願將賽鴿送回等語，並指示乙○○將前開贖款匯入
    其不知情之妻子甲○○在宜蘭縣員山鄉內城郵局所開設之第００六七九九之一號
    郵政存簿儲金帳戶內，致使乙○○心生畏懼，因而於翌（十）日上午十時二十五
    分許至郵局匯款二千一百元至前開丙○○所指定之帳戶，而交付該款項予丙○○
    ，丙○○始於同年四月十一日將前述賽鴿乙隻以鐵路運輸方式寄還予乙○○。
二、案經內政部警政署刑事警察局移請台灣宜蘭地方法院檢察署檢察官偵查起訴。
    理  由
一、訊據被告丙○○矢口否認有何恐嚇取財之犯行，辯稱：八十八年四月八日傍晚伊
    在鴿舍內發現有一隻迷途之賽鴿，便立刻在當晚依照鴿腳上圈載之鴿主姓名及電
    話與乙○○聯絡，告訴她鴿子飛到伊鴿舍內，問伊要不要，要她自己過來拿，但
    她說太遠，要伊寄過去，並自己說要匯錢二千元給伊，外加一百元之籠子費用，
    隨後她又要伊提供匯款帳號，伊才將伊妻子在郵局所開設帳號提供給伊，隔天上
    午伊就到羅東火車站賽鴿寄回去給失主，之後她也打電話來說錢已經匯過來，錢
    及數額都是失主自己提的，伊並未出言恐嚇云云。惟查右揭事實，業據被害人乙○○於警訊及本院囑託台灣南投地方法院法官訊問時，指述稱：伊於四月九日晚
    上八時許接到署名甲○○之男子電話，說他家鴿子籠內發現伊的鴿子，要求伊付
    二千一百元來贖回，第二天四月十日上午，伊依他說的甲○○帳號匯入二千一百
    元，四月十一日上午對方打電話說鴿子寄火車，伊在十一日晚上十一時許，在斗
    六火車站領到鴿子；被告打電話來時並未要伊到宜蘭領回賽鴿，只說鴿子在他手
    上，二千一百元之贖款是被告指定的，該價格算是賽鴿勒贖之行情價，伊並無協
    議餘地，被告當時表示付款後始願將賽鴿送回，伊係匯款後才收到賽鴿等語綦詳
    ，核與被告辯稱伊與失主聯絡時，錢都是失主自己提的，伊是打完電話後就寄鴿
    子，而非等到失主寄錢後才寄鴿子等情不符，是被害人乙○○係居住在南投地區
    ，而被告則居住在宜蘭地區，兩地相隔甚遠，且夙不相識，被害人應無故意撰詞
    誣陷被告之可能，應認被害人前揭指述過程較可採，堪信被告確有向被害人乙○○恐嚇稱須給付贖款始願將賽鴿送回之情事。而衡諸賽鴿之血統取得不易，鴿主
    為期能繼續繁衍優良賽鴿後代，並確保訓練成果，以贏得比賽獎金，倘被竊賽鴿
    不能取回，以上利益均化為烏有，故以被害鴿主之立場，如經被告告知須以金錢
    贖回賽鴿，當應認為鴿主已受惡害之告知而心生畏怖。此外，復有匯款人為乙○○之郵政國內匯款執據及甲○○員山內城郵局郵政存簿儲金帳戶之交易明細各一
    件在卷可稽，是本件事證明確，被告犯行堪以認定。
二、核被告丙○○所為，係犯刑法第三百四十六條第一項之恐嚇取財罪。爰審酌被告
    素行、犯罪動機、目的、手段，犯後仍飾詞卸責及行為所生危害等一切情狀，量
    處如主文所示之刑。又被告犯罪後，刑法第四十一條之規定，業於九十年一月十
    日修正，其第一項規定犯最重本刑為五年以下有期徒刑以下之罪，而受六個月以
    下有期徒刑或拘役之宣告，因身體、教育、職業、家庭之關係或其他正當事由，
    執行顯有困難者得易科罰金，並自同年一月十二日生效，比較新、舊法之結果，
    以修正後之規定有利於被告，爰依刑法第二條第一項前段規定，適用修正後之規
    定，並諭知易科罰金之折算標準。再被告雖曾於八十年間因竊盜案件，經本院判
    處有期徒刑十月，緩刑三年確定，嗣緩刑期滿未經撤銷緩刑之宣告，有台灣等法
    院檢察署刑案紀錄簡覆表一件在卷可案，依刑法第七十六條之規定，其前開刑之
    宣告失其效力，即與未受徒刑之宣告者相同（最高法院著有七十九年台非字判決
    可資參照），此次因一時失慮而罹刑典，經此偵、審程序應已知警惕，本院認對
    其所宣告之刑以暫不執行為適當，爰併予宣告緩刑三年，以勵自新。
三、公訴意旨另以：被告丙○○意圖為自己不法之所有，基於概括犯意，自民國八十
    八年四月間起，至同年五月間止，先後二次在不詳地點，以不詳方式，竊取乙○○與丁○○所有飼養放飛之賽鴿各一隻。得手後，再依賽鴿腳環上所示之所有人
    電話，除向前揭論最科刑部分之飼主乙○○恐嚇取財外，復向丁○○恐嚇稱，需
    依其指示，將二千五百元之金額，匯入不知情之甲○○設於宜蘭縣員山內城郵局
    ００６７９９—１號之郵政存簿儲金帳戶內後，始願將賽鴿釋回等語，亦致使丁○○心生畏懼，而將丙○○索取之款項匯入上開郵局帳戶後，丙○○始將竊得之
    賽鴿以鐵路運輸之方式釋回，並將匯款悉數提領，因認被告竊取賽鴿部分，尚涉
    犯刑法第三百二十條第一項之竊盜罪，另向丁○○收取二千五百元款項部分，亦
    涉犯刑法刑法第三百四十六條第一項之恐嚇取財罪嫌等語。
四、按犯罪事實應依證據認定之，無證據不得推定其犯罪事實，刑事訴訟法第一百五
    十四條定有明文。而所謂認定犯罪事實之證據，係指足以認定被告確有犯罪行為
    之積極證據而言。查公訴人認被告丙○○涉犯前開竊盜他人飼養賽鴿及向被害人
    丁○○恐嚇取財等犯行，無非係以賽鴿失主即被害人乙○○、丁○○警訊中所述
    過程，均與被告所稱伊與失主聯絡時均自稱丙○○，錢都是失主自己提的，伊是
    打完電話後就寄鴿子，而非等到失主寄錢後才寄鴿子等語不符，且被害人丁○○
    復稱：伊鴿子是在（屏東）家中放飛時不見的等語，則其鴿子既然在屏東放飛，
    當不可能自行飛至宜蘭縣三星鄉之被告家中，故被告辯稱並無竊取云云，應不足
    採信；況被告丙○○供稱：伊自己在三星郵局有帳戶等語，則本件被告之住所地
    既在三星鄉，然竟捨距其住處較近之郵局帳戶不用，而改以其妻設於較遠之員山
    內城郵局帳戶接受匯款，以為論據。惟訊據被告堅決否認有何故意竊取前開賽鴿
    及向被害人丁○○恐嚇取財行為，辯稱：賽鴿是自行非到伊鴿舍內，丁○○匯款
    到伊太太帳戶，係伊通知丁○○自行來宜蘭領回，他要求伊寄回，並自行表示要
    會給伊二千五百元，並無恐嚇情事等語。
五、經查，前揭被告寄還予被害人乙○○之賽鴿，乃係在宜蘭東澳地區放飛，而被害
    人丁○○之賽鴿則係在屏東家中放飛，嗣未按時飛返，雖據被害人分別在警訊中
    陳明在卷，惟衡諸賽鴿放飛後因故未能返回飼主處之原因甚多，可能係天候、賽
    鴿本身等非人為因素，亦可能為遭他人蓄意逮捕之人為因素，如無具體之事證，
    本難斷定該賽鴿必係被告蓄意捕捉而得。又國內賽鴿飼主常將所飼賽鴿放飛全省
    各地，此由被害人乙○○居住於南投地區，卻將其賽鴿西至宜蘭地區放飛可證，
    是被害丁○○所飼養之賽鴿雖係在屏東地區所放飛，惟其賽鴿亦可能在屏東地區
    遇到他人（包括宜蘭地區之賽鴿飼主）攜至該處放飛之賽鴿，或因迷途、他人賽
    鴿之吸引而群飛至宜蘭地區，或斷斷續續在全省其他縣市停留而飛至宜蘭地區，
    亦非絕無可能，且賽鴿誤入其他飼主之鴿舍，亦時有所聞，從而尚難據此即認前
    開二隻賽鴿必為被告所竊取捕捉，此部分尚屬不能證明。次查，被害人丁○○雖
    於警訊中曾指稱：八十八年五月間對方打電話來給伊稱鴿子進他的籠子，要不要
    來贖回，對方留電話給伊，伊再打電話給對方，說能不能寄火車下來給伊，伊再
    匯一千元至二千元給他，對方則開口說匯二千元（似應為二千五百元之誤）至宜
    蘭郵局帳號給他，匯款後當日下午伊至高雄火車站拿鴿子等語，惟其於警訊初訊
    中則指稱當天有人打電話給伊，說伊鴿子飛到宜蘭某人之鴿舍，問伊要不要上宜
    蘭取回，伊考慮結果跟對方達成協議，由伊匯錢過去，然後對方將鴿子托運火車
    至高雄等詞在卷，其先後二次陳述有所歧異，何者過程方為事實，尚難認定。是
    被害人丁○○雖經本院多次按址傳喚，均未到庭，惟依前揭其於警訊中之陳述，
    堪信被告辯稱其有通知被害人丁○○自行上宜蘭領回之情非虛，而被害人丁○○
    於警訊中亦陳明其匯予被告之款項，乃由二人協議達成，並無敘及被告有表示如
    不付款即不願將賽鴿返回之恐嚇情事，從而尚難單純依被害人丁○○有付款予被
    告之事實，即遽認被告必有恐嚇行為。又公訴人雖另以被告刻意以其不知情之妻
    子甲○○設於其居住地較遠之員山內城郵局帳戶接受匯款，有可疑之處為據，惟
    查現各金融機構所發行之金融卡盛行，民眾僅需一卡在手即可暢行於全省各地提
    款機領取款項，且被告與其妻關係密切，如其因欲刻意掩飾犯行，亦應另行利用
    警方追蹤不易之帳戶來收取款項，是亦無法據此認定被告必恐嚇取財之行為，從
    而綜上所述，公訴人所舉之證據，尚無法認定被告有以不詳方式連續竊取乙○○
    與丁○○所有飼養放飛之賽鴿各一隻，並藉此向被害人丁○○恐嚇取財之行為，
    此外本院復查無其他積極之證據，足以認定被告有此竊盜及恐嚇取財犯行，惟公
    訴人認此與前揭論罪科刑部分，分有牽連犯及連續犯之裁判上一罪法律關係，爰
    不另為無罪之諭知。
據上論斷，應依刑事訴訟法第二百九十九條第一項前段，刑法第三百四十六條第一項
、第二條第一項前段、第四十一條第一項、第七十四條第一款，罰金罰鍰提高標準條
例第一條前段、第二條，判決如主文。
中      華      民      國      九十      年      六      月     八     日
                                  臺灣宜蘭地方法院刑事第一庭
                                          法  官
右正本證明與原本無異。
如不服本判決，應於判決送達後十日內，向本院提出上訴狀。
                                          書記官
中    華    民    國      八十        年              月               日
附錄本案論罪科刑法條全文：
刑法第三百四十六條


司法院資訊處製作；財團法人民間司法改革基金會備份。
